【裁判字號】    95,上訴,118
【裁判日期】    950302
【裁判案由】    毒品危害防制條例
【裁判全文】
臺灣高等法院臺中分院刑事判決         95年度上訴字第118號
上  訴  人
即  被  告  甲○○
                    （另案在台灣雲林第二監獄執行中）
上列上訴人因毒品危害防制條例案件，不服臺灣彰化地方法院94
年度訴字第1928號中華民國94年11月18日第一審判決（起訴案號
：臺灣彰化地方法院檢察署94年度毒偵字第5008號），提起上訴
，及經臺灣台中地方法院檢察署函請併案審理（95年度毒偵字第
102號），本院判決如下：
    主  文
原判決撤銷。
甲○○連續施用第一級毒品，累犯，處有期徒刑壹年玖月；扣案
之注射針筒參支均沒收。
    事  實
一、甲○○前於民國86年間因違反肅清煙毒條例等案件，經原審
    法院分別判處有期徒刑3年4月、8月，應執行有期徒刑3年 8
    月確定；又於86年間因竊盜案件，經原審法院判處有期徒刑
    6月確定。經接續執行後 （中間另執行甲○○因妨害兵役案
    件，經原審法院所判處之拘役20日） ，於89年7月26日縮短
    刑期假釋出監付保護管束。假釋期內再因施用第一、二級毒
    品案件，經裁定送觀察、勒戒後，認有繼續施用毒品傾向，
    由臺灣彰化地方法院檢察署檢察官提起公訴並聲請強制戒治
    ，經原審法院以90年度訴字第367號判決分別判處有期徒刑1
    年2月及8月，應執行刑有期徒刑1年9月確定，並與前開假釋
    經撤銷後之殘刑有期徒刑1年8月4日接續執行，甫於93年7月
    6日縮短刑期假釋出監付保護管束，至93年8月13日保護管束
    期滿未經撤銷假釋以已執行論。而強制戒治部分則經原審法
    院以89年度毒聲字第5436號裁定令入戒治處所強制戒治，嗣
    於90年5月8日停止戒治出所付保護管束，並於 90年11月8日
    （起訴書誤載為90年11月22日）保護管束期滿未經撤銷停止
    戒治，視為執行完畢；再因施用第一、二級毒品案件，於94
    年8月3日經本院以94年度上訴字第1295號判決分別判處有期
    徒刑1年7月、11月，應執行有期徒刑2年3月，並均已確定（
    尚未執行）。
二、詎甲○○猶不思戒絕毒癮，於前揭強制戒治執行完畢釋放後
    5年內，復基於施用第一級毒品海洛因之概括犯意，自94年8
    月19日下午3時許起至94年9月20日某時許止，在其位於彰化
    縣芬園鄉○○村○○路145巷15 號之住所，以將海洛因加水
    混合後以針筒注射體內之方式，連續施用第一級毒品海洛因
    多次，頻率約每天或每2、3天施用1次。嗣於94年8月23日上
    午8時20分許，在彰化縣芬園鄉○○村○○路○段727 巷巷口
    為警查獲，並扣得其所有供其施用第一級毒品海洛因犯罪所
    用之注射針筒3支。又於94年9月21日18時30分，在台中市警
    察局第一分局，經其同意採尿後送驗結果呈嗎啡陽性反應，
    併查得上情。
三、案經彰化縣警察局彰化分局報請臺灣彰化地方法院檢察署檢
    察官偵查起訴，及由台中市警察局第一分局報請台灣台中地
    方法院檢察署檢察官偵查後函請本院併案審理。
    理  由
一、按除被告所犯為死刑、無期徒刑、最輕本刑為三年以上有期
    徒刑之罪或高等法院管轄第一審案件者外，於前條第一項程
    序進行中，被告先就被訴事實為有罪之陳述時，審判長得告
    知被告簡式審判程序之旨，並聽取當事人、代理人、辯護人
    及輔佐人之意見後，裁定進行簡式審判程序；除簡式審判程
    序及簡易程序案件外，第一審應行合議審判，刑事訴訟法第
    二百七十三條之一第一項、第二百八十四條之一分別定有明
    文。本件被告所涉係死刑、無期徒刑、最輕本刑為三年以上
    有期徒刑之罪或高等法院管轄第一審案件以外之罪，並於原
    審行準備程序時就被訴事實為有罪之陳述，原審合議庭依前
    揭規定，經評議結果，裁定改由一名法官獨任行簡式審判程
    序，先予敘明。
二、訊據上訴人即被告甲○○坦承連續施用第一級毒品海洛因之
    犯行，並有注射針筒3 支扣押可證；且被告先後二次經警採
    尿送驗結果均呈嗎啡陽性反應（按一般施用海洛因者會在其
    體內代謝為嗎啡成分殘留，並經由尿液排出），有彰化縣警
    察局彰化分局委託檢驗尿液代號與真實姓名對照認證單、彰
    化縣衛生局94年9月5日煙檢字第943736號煙毒尿液檢驗成績
    書、台中市警察局第一分局採集尿液鑑定同意書、代號與真
    實姓名對照表、中山醫學大學附設醫院藥物濫用檢測中心確
    認檢驗結果報告各一份附卷可稽。再參以施用第一級毒品海
    洛因具成癮性，在生理上或心理上都會對海洛因產生強烈的
    需求與依賴，一旦停用，會有發汗、流淚、緊張、無法入睡
    、出現劇烈嘔吐、發冷、血壓升高等禁斷症狀等情，足徵被
    告自白與事實相符，堪予採信。被告於原審審理、本院準備
    程序、審理時均坦稱施用海洛因至 94年9月20日某時許止，
    於本院審理稍後就併案部分訊其施用至何時？雖另稱吸食至
    9月19日左右，然被告前已多次坦稱施用至94年9月20日某時
    許止，且被告所稱 9月19日左右，時間亦非明確，是以本院
    認應以被告之前坦承施用海洛因至 94年9月20日某時許止之
    供述為可採。次查，被告前因施用毒品案件，經原審法院裁
    定送觀察、勒戒後，認有繼續施用毒品傾向，再經原審法院
    以89年度毒聲字第5436號裁定令入戒治處所強制戒治，嗣於
    90年5月8日停止戒治出所付保護管束，並於 90年11月8日保
    護管束期滿未經撤銷停止戒治，視為執行完畢之事實，有臺
    灣高等法院被告前案紀錄表一份在卷可參，被告於前揭強制
    戒治執行完畢釋放後 5年內，再犯施用毒品犯行，亦堪認定
    。本案事證已臻明確，被告施用第一級毒品海洛因之犯行堪
    予認定，自應依法論科。
三、核被告所為，係犯毒品危害防制條例第10條第1 項之施用第
    一級毒品罪；其為供己施用而持有海洛因之低度行為，為其
    施用之高度行為所吸收，不另論罪。又被告先後多次施用第
    一級毒品犯行，時間緊接，所犯為構成要件相同之罪名，顯
    係基於概括犯意反覆為之，應依連續犯之規定以一罪論，並
    依法加重其刑。又被告前於86年間因違反肅清煙毒條例等案
    件，經原審法院分別判處有期徒刑3年4月、 8月，應執行有
    期徒刑3年8月確定；又於86年間因竊盜案件，經原審法院判
    處有期徒刑6月確定。經接續執行後 （中間另執行甲○○因
    妨害兵役案件，經原審法院所判處之拘役20日） ，於89年7
    月26日縮短刑期假釋出監付保護管束。假釋期內再因施用第
    一、二級毒品案件，經原審法院分別判處有期徒刑1年2月及
    8月，應執行刑有期徒刑 1年9月確定，而與前開假釋經撤銷
    後之殘刑有期徒刑1年8月4日接續執行，甫於 93年7月6日縮
    短刑期假釋出監付保護管束，至 93年8月13日保護管束期滿
    未經撤銷假釋以已執行論之事實，有臺灣高等法院被告前案
    紀錄表乙紙附卷可憑，其於有期徒刑執行完畢後五年內再犯
    本件有期徒刑以上之刑之罪，為累犯，應依法遞加重其刑。
    被告前開犯罪事實中，除於94年8月19日下午3時許及同年月
    20日下午7時許，連續施用海洛因2次之犯行，經檢察官提起
    公訴外，其餘部分之犯行雖未據檢察官提起公訴，惟該部分
    犯行與檢察官起訴經本院論罪部分間有連續犯裁判上一罪之
    關係，自為起訴效力所及，且其中部分犯罪事實又經臺灣台
    中地方法院檢察署函請併案審理 （95年度毒偵字第102號）
    ，本院自得併予審理。原審認被告犯罪事實明確，予以論罪
    科刑，固非無見，惟原判決就被告於 94年9月21日18時30分
    ，在台中市警察局第一分局，經其同意採尿後送驗結果呈嗎
    啡陽性反應之查獲經過，未於事實欄加以記載，且就該次採
    尿檢驗結果之相關證據，亦未於理由欄加以論述，自有未洽
    。被告上訴意旨認原審量刑過重，指摘原判決不當，雖無理
    由，惟原判決既有上述可議之處，即屬無可維持，自應由本
    院將原判決撤銷改判。爰審酌被告前因施用毒品案件，三次
    經法院判刑確定（有臺灣高等法院被告前案紀錄表可稽），
    其中最後一次甫於94年8月3日宣判，仍不知戒除毒癮，足見
    其自制能力尚有未足，有接受相當期間監禁教化之必要，以
    促其及早矯正吸毒惡習；惟念及被告犯罪之動機、目的係因
    施用毒品之習性難以戒除，其犯罪手段僅係戕害自己之身心
    、施用毒品次數、時間及犯罪後坦承犯行之態度等一切情狀
    ，量處如主文第二項所示之刑，以示懲儆。扣案之注射針筒
    三支，均為被告所有，且係供其施用第一級毒品犯罪所用之
    物，業據被告供明在卷，爰依刑法第38條第1項第2款之規定
    宣告沒收之。
據上論結，應依刑事訴訟法第三百六十九條第一項前段、第三百
六十四條、第二百九十九條第一項前段，毒品危害防制條例第十
條第一項，刑法第十一條前段、第五十六條、第四十七條、第三
十八條第一項第二款，判決如主文。
本案經檢察官乙○○到庭執行職務。
中    華    民    國    95    年    3     月    2     日
              刑事第四庭  審判長法  官  洪  耀  宗
                                法  官  劉  登  俊
                                法  官  江  德  千
上列正本證明與原本無異。
如不服本判決應於收受送達後十日內向本院提出上訴書狀，其未
敘述上訴之理由者並得於提起上訴後十日內向本院補提理由書（
均須按他造當事人之人數附繕本）。
                               書記官  吳  麗  琴
中    華    民    國    95    年    3     月    3     日
【附錄本案論罪科刑法條】
毒品危害防制條例第十條第一項：
施用第一級毒品者，處六月以上五年以下有期徒刑。
                                                      Ｒ


司法院資訊處製作；財團法人民間司法改革基金會備份。
